最高法院刑事判決　　　　　　　　　　　　　　　八十七年度台上字第三一一九號
　　上訴人　台灣高等法院台中分院檢察署檢察官
　　被　告　甲○○
右上訴人因被告公共危險案件，不服台灣高等法院台中分院中華民國八十七年七月七
日第二審判決（八十七年度上訴字第一二八四號，起訴案號：台灣南投地方法院檢察
署八十七年度偵字第四一四號），提起上訴，本院判決如左：
    主  文
上訴駁回。
    理  由
按刑事訴訟法第三百七十七條規定，上訴於第三審法院，非以判決違背法令為理由，
不得為之。是提起第三審上訴，應以原判決違背法令為理由，係屬法定要件。且必須
依據卷內資料為具體之指摘，並足據以辨認原判決已具備違背法令之形式，始屬相當
。本件原判決認定被告甲○○原任職於林勝男所經營之銘元企業社，因不滿老闆林勝
男因經濟不景氣予以減薪，而心生不滿。乃於民國八十六年十二月六日（起訴書及一
審判決書均誤載為八十七年一月二十六日）下午六時三十分許，酒後尚未至心神喪失
或精神耗弱程度，在南投縣南投市○○路六一○巷十號林勝男所有作為銘元企業社工
廠用之建築物內，見無人之際，基於放火燒毀該陳築物之故意，以廠內機器先將泡棉
噴灑在機器上後，再持打火機（未扣案）予以點燃，燒毀廠內林勝男所有之電腦、冷
凍庫機（櫃）半成品各二部、發泡機一台及其他電鋸等工廠使用之小件物品（毀損部
分，未據告訴）。經鄰居曾調雨發現有濃煙自該工廠冒出，立即通知消防人員前往救
火，始將火苗撲滅，而未延燒到房屋，致放火燒毀房屋未遂等情。因而維持第一審論
處被告放火燒燬現未有人所在之他人所有建築物未遂罪刑，業已明依南投縣警察局
中興分局火災現場調查報告，該工廠之冷凍櫃半成品、材料、地板均有被噴灑泡棉，
並有不相連貫之起火處，研判人為因素最大。再該工廠之機臺上及電源箱處，均有被
放置物品點燃後燒毀之情形，該各機臺之點燃點均不在同一處，亦不連貫，顯示係有
人為將易燃物品放置在該處，予以點燃所致。又該工廠之冷凍櫃、地板、工具架等處
，均被噴灑泡棉，而關於泡棉之噴灑，須經二筒原料混合，再經空氣壓縮機噴出，始
能造成上述情形等情，有該調查報告一份及照片十二幀足稽，足證該火災現場係經人
為故意佈置易燃物，意圖引起火災甚明。又該工廠，係被害人林勝男所有，為銘元企
業社製造冷凍櫃之用，平時下班後，除被告在該二樓住宿外，並無其他人居住其內。
至於另一工人卓坤維當天下午六時許，洗車後即行離去，迄火警發生，均無人再進入
該工廠等情，亦據被告於警訊中供述明確。而該工廠每日下班一定要關掉電源，並打
掃工廠及機器，且機器故障亦不可能將泡棉不連貫噴於上開器物上等情，並經證人卓
坤維於警訊中證述屬實。準此，本件火災發生之時，僅有被告一人在火災現場，而該
火災之發生又係出於人為所致。且被害人林勝男於八十七年一月三日與被告洽談工資
事宜，被害人林勝男訊以放火之事，被告曾言及「不要傷到小孩」、「我僅燒你的電
腦」、「摺床和剪床燒兩台」等語，亦有該錄音帶及譯文附卷足稽，原審並當庭勘驗
該錄音帶，被告亦承認該錄音帶係其本人之聲音無誤（原審卷二十六、二十七頁），
足證本件確係由被告縱火無疑。被告否認放火犯行，係飾卸之詞，不足採信。為其所
憑之證據及認定之理由。而以該工廠平日僅被告一人住宿於該工廠二樓，被告所縱火
之地點，係在一樓，且除被告一人外，並未有人在現場，尚難認該建物係現供人使用
之住宅，因認檢察官起訴被告係犯刑法第一百七十三條（誤載為一百七十二條）第三
項、第一項放火燒燬現有人使用之住宅罪為不當，因而變更起訴法條，改依同法第一
百七十四條第四項、第一項論處被告放火燒燬現未有人所在之他人所有建築物未遂罪
刑。分別為於理由內予以指駁及說明。檢察官上訴意旨略以：本件被告放火燒燬之建
物，究屬刑法第一百七十三條第一項之現供人使用之住宅、或現有人所在之建築物，
抑或是同法第一百七十四條第一項之現非供人使用之他人所有住宅，或現未有人所在
之他人所有建築物，原審未予履勘查明，僅依被告供述遽予認定等語，指摘原判決不
當。乃徒就原判決已論斷之事項，及採證認事之職權行使，任憑己見漫為事實上之爭
執，尚不足據以辨認原判決具備違背法令之形式。其上訴違背法律上程式，應予駁回
。
據上論結，應依刑事訴訟法第三百九十五條前段，判決如主文。
中      華      民      國    八十七    年      九      月     十七     日
                              最高法院刑事第十庭
                                  審判長法官  吳  雄  銘
                                        法官  池  啟  明
                                        法官  石  木  欽
                                        法官  王  憲  義
                                        法官  陳  正  庸
      右正本證明與原本無異
                                              書  記  官
中      華      民      國    八十七    年      九      月    二十二    日
